---
title: "AirlineDelay"
output: html_document
Objetivo: Predecir el retraso en los vuelos
---

```{r setup, include=FALSE}
knitr::opts_chunk$set(echo = TRUE)
library(tidyverse)
library(MASS)
library(caret)
```

## Carga de Datos

Se trata del dataset: `AirlineDelay`:

```{r}
Airlines <- read.csv("AirlineDelay.csv")
```

En este caso, realizamos la separación de los dataset de train y test antes del análisis exploratorio para poder realizar este análisis de ambos dataset generados
```{r}
spl = createDataPartition(Airlines$TotalDelay, p = 0.8, list = FALSE)  # 80% for training

AirlinesTrain = Airlines[spl,]
AirlinesTest = Airlines[-spl,]
```


## Análisis Exploratorio

Analizamos el dataset original Airlines
```{r}
names(AirlinesTrain)
dim(AirlinesTrain)
summary(AirlinesTrain)
```

Analizamos los dataset de train y test
```{r}
str(AirlinesTrain)
str(AirlinesTest)
```

Otros análisis

Mostrar TotalDelay distribution

```{r}
ggplot(AirlinesTrain, aes(TotalDelay)) + geom_density(fill="lightblue") + 
  xlab("TotalDelay") +
  ggtitle("TotalDelay distribution")
```

```{r}
ggplot(AirlinesTrain, aes(log(TotalDelay+10))) + geom_density(fill="lightblue") + 
  xlab("log(TotalDelay+10)") +
  ggtitle("TotalDelay distribution")
```

Mostrar TotalDelay vs HistoricallyLate
```{r}
ggplot(AirlinesTrain, aes(x=HistoricallyLate, y=log(TotalDelay+10))) +
  ylab("TotalDelay") + 
  geom_point(alpha=0.8) +
  ggtitle("TotalDelay vs HistoricallyLate")
```

Otro tipo de visualizaciones
```{r}
ggplot(AirlinesTrain, aes(log(TotalDelay+10))) + geom_density(aes(group=Flight, colour=Flight, fill=Flight), alpha=0.1) + 
  xlab("log(TotalDelay+10)") +
  ggtitle("TotalDelay distribution")
```

```{r}
ggplot(AirlinesTrain, aes(log(TotalDelay+10))) + geom_density(aes(group=Carrier, colour=Carrier, fill=Carrier, alpha=0.1)) + 
  xlab("log(TotalDelay+10)") +
  ggtitle("TotalDelay distribution")
```

```{r}
ggplot(AirlinesTrain, aes(x=as.factor(NumPrevFlights), y=log(TotalDelay+10))) +
  geom_boxplot(fill="blue") +
  ggtitle("TotalDelay vs NumPrevFlights")
```

Otras visualizaciones, teniendo en cuenta que para variables categóricas es mejor usar boxplots
```{r}
featurePlot(x = AirlinesTrain[, c(9:16)],
            y = log(AirlinesTrain$TotalDelay+10),
            plot = "scatter",
            layout = c(4, 2))
```

```{r}
featurePlot(x = AirlinesTrain[, c(17:22)],
            y = log(AirlinesTrain$TotalDelay+10),
            plot = "scatter",
            layout = c(2, 3))
```

##Preprocesado del dataset

No es necesario hacer preprocesado en este dataset

##Modelización

Crea un primer modelo, que sea una regresión múltiple con las variables OriginAvgWind, OriginPrecip, DestAvgWind, DestPrecip, HistoricallyLate,y de la variable OriginPrecip a la DestPrecip. Haz un summary
```{r}
Primer_Modelo_linFit <- lm(log(TotalDelay+10) ~ OriginAvgWind + OriginPrecip + DestAvgWind + DestPrecip + HistoricallyLate + OriginPrecip:DestPrecip, data=AirlinesTrain)
```

```{r}
summary(Primer_Modelo_linFit)
```

Elabora predicciones, haciendo uso de este primer modelo, con la función predict en test
```{r}
prLM <- predict(Primer_Modelo_linFit, newdata=AirlinesTest)
cor(log(AirlinesTest$TotalDelay+10), prLM)^2
```


```{r}
ctrl <- trainControl(method = "repeatedcv", 
                     repeats = 4,
                     number = 5)

test_results <- data.frame(TotalDelay = log(AirlinesTest$TotalDelay+10))
observed = log(AirlinesTest$TotalDelay+10)
```

Crea un segundo modelo, que sea regresión múltiple con todas las variables, en la que la variable objetivo sea log(TotalDelay+10)
```{r}
Segundo_Modelo_lm_tune <- train(log(TotalDelay+10) ~ ., data = AirlinesTrain, 
                 method = "lm", 
                 trControl = ctrl)
```

```{r}
summary(Segundo_Modelo_lm_tune)
```

```{r}
test_results$lm <- predict(Segundo_Modelo_lm_tune, AirlinesTest)
postResample(pred = test_results$lm,  obs = observed)
```

Muestra un gráfico "Linear Regression Observed VS Predicted"
```{r}
qplot(observed, test_results$lm) +
  lims(x = c(2, 6), y = c(2, 6)) +
  geom_abline(intercept = 0, slope = 1, colour = "blue") +
  ggtitle("Linear Regression Observed VS Predicted")
```

```{r}
ModelF <- (TotalDelay+10) ~ .
```


Crea un tercer modelo, utilizando el modelo de Random Forest
```{r}
Tercer_Modelo_rf_tune <- train(ModelF, data = AirlinesTrain,
                 method = "rf",
                 trControl = ctrl,
                 ntree = 10,
                 tuneGrid = expand.grid(mtry = c(1:11)), 
                 verbose = FALSE)
```


```{r}
plot(Tercer_Modelo_rf_tune)
```

Elabora predicciones, haciendo uso de este último modelo, con la función predict en test 
```{r}
test_results$rf <- predict(Tercer_Modelo_rf_tune, AirlinesTest)
```

```{r}
postResample(pred = test_results$rf,  obs = test_results$TotalDelay)
```
Crea un cuarto modelo, con Random Forest, y prueba a tunear el modelo para encontrar la mejor precisión

```{r}
control <- trainControl(method="repeatedcv", number=5, repeats=3)
seed <- 7
metric <- "RMSE"
set.seed(seed)
mtry <- sqrt(ncol(AirlinesTrain))
tunegrid <- expand.grid(.mtry=mtry)
rf_default <- train(TotalDelay~., data=AirlinesTrain, method="rf", metric=metric, tuneGrid=tunegrid, trControl=control)
print(rf_default)
```


Prueba a tunear un modelo con Grid Search

```{r}
control <- trainControl(method="repeatedcv", number=10, repeats=3, search="grid")
set.seed(seed)
tunegrid <- expand.grid(.mtry=c(1:15))
rf_gridsearch <- train(TotalDelay~., data=AirlinesTrain, method="rf", metric=metric, tuneGrid=tunegrid, trControl=control)
print(rf_gridsearch)
plot(rf_gridsearch)
```

Prueba a tunear un modelo manualmente

```{r}
control <- trainControl(method="repeatedcv", number=10, repeats=3, search="grid")
tunegrid <- expand.grid(.mtry=c(sqrt(ncol(AirlinesTrain))))
modellist <- list()
for (ntree in c(100, 150, 200, 250)) {
	set.seed(seed)
	fit <- train(TotalDelay~., data=AirlinesTrain, method="rf", metric=metric, tuneGrid=tunegrid, trControl=control, ntree=ntree)
	key <- toString(ntree)
	modellist[[key]] <- fit
}

results <- resamples(modellist)
summary(results)
dotplot(results)
```

