---
title: "Ejemplo Titanic"
output: html_document
---

```{r setup, include=FALSE}
knitr::opts_chunk$set(echo = TRUE)
```

## Carga de Datos

Se trata del dataset: `titanic`

```{r titanic}
data_path <- 'titanic.csv'
titanic <- read.csv(data_path, header = T, stringsAsFactors = F, encoding = 'utf-8')
```

## Análisis Exploratorio

```{r}
dim(titanic)
str(titanic)
summary(titanic)
```

Imputaremos a la mediana algunos valores faltantes de `Age`:

```{r}
titanic$Age[is.na(titanic$Age)] <- median(titanic$Age, na.rm = T)
```

Algunos plots:

```{r}
library(ggplot2)

ggplot(data = titanic, aes(x = Sex, fill = factor(Survived))) + geom_bar(position = 'fill')
ggplot(data = titanic, aes(x = Pclass, fill = factor(Survived))) + geom_bar(position = 'fill')
ggplot(data = titanic, aes(x = Fare, fill = factor(Survived))) + geom_density() + facet_grid(Survived ~ .)
ggplot(data = titanic, aes(x = Age, fill = factor(Survived))) + geom_density() + facet_grid(Survived ~ .)

```

Extrae algunas conclusiones de las anteriores gráficas o de un análisis exploratorio más detallado, si lo consideras conveniente.

## Preprocesado del Dataset

Consideramos la variable `Survived` como variable objetivo y conviértela a factor:

```{r}
titanic$Survived <- as.factor(titanic$Survived)
```

Trataremos `Sex` como factor y `Pclass` como factor ordenado

```{r}
titanic$Sex <- as.factor(titanic$Sex)

titanic$Pclass <- as.ordered(titanic$Pclass) 
```


## Modelización

Creamos Training y Test, 70% y 30% del dataset titanic, utilizando createDataPartition en la variable Survived. Hemos establecido un valor fijo de la semilla (set.seed = 23) como referencia.

```{r}
library(caret)
set.seed(23)
split <- 0.7
trainIndex <- createDataPartition(titanic$Survived, p=split, list=FALSE)
head(trainIndex)
```

```{r}
titanic_training <- titanic[trainIndex,]
titanic_test <- titanic[-trainIndex,]
```

A partir de ahora solo utilizaremos la partición de training para el ajuste y validación de los modelos.

Ajusta un primer modelo glm de regresión logística con las variables Sex, PClass, Fare y Age haz un summary

```{r, eval =FALSE}
Primer_modelo <- glm(Survived ~ Sex + Pclass + Fare + Age,
                   data = titanic_training,
                   family = binomial(link = 'logit'))

summary(Primer_modelo)
```

Por simplicidad usaremos factores no ordenados:

```{r}
titanic$Pclass_unord <- factor(titanic$Pclass, ordered = FALSE)

titanic_training <- titanic[trainIndex,]
titanic_test <- titanic[-trainIndex,]
```

Plantea el nuevo modelo con un árbol de decisión.
Para este primer modelo plantea un dataset más reducido, con la variable `FClass`, que refleja si los pasajeros eran de primera clase, además de las variables Sex y Age.

```{r}
titanic$Fclass <- titanic$Pclass == '1'
titanic_training <- titanic[trainIndex,]
titanic_test <- titanic[-trainIndex,]
```

```{r}
library(rpart)

Primer_Arbol_Decision <- rpart(formula = Survived ~ Sex + Age, data = titanic_training)


Primer_Arbol_Decision
```

Plantea un segundo modelo añadiendo algunas variables
```{r}
library(rpart)
Segundo_Arbol_Decision <-rpart(formula = Survived ~ Sex + Age + Fare + Fclass, data = titanic_training)

Segundo_Arbol_Decision
```
```{r}
library(rpart.plot)
rpart.plot(Segundo_Arbol_Decision)

```

Elabora predicciones, haciendo uso de este último modelo, con la función predict en titanic_test

```{r}
prediccion_1 <- predict(Segundo_Arbol_Decision, newdata = titanic_test, type = "class")

```

Calcular la matriz de confusión
```{r}
library(caret)
confusionMatrix(prediccion_1, titanic_test[["Survived"]])

```
Esta es la matriz de confusión. Se considera 1 positivo y 0 negativo.


¿Cuál es el accuracy?
```{r}
acc <- (138+70)/(138+70+32+26)
acc
```

¿Cuál es la tasa de verdaderos positivos (TPR)?
```{r}
TPR <-  70/(70+32) 
TPR
```

¿Cuál es la Sensibilidad o Hit Rate?
```{r}
Sens <- TPR
Sens
```

¿Cuál es la tasa de falsos positivos (FPR) o False Alarm?
```{r}
FPR <-  26/(138 + 26)
FPR
```

¿Cuál es la Especificidad?
 

```{r}
Spec <- 138/(26 + 138)
Spec
```
