---
title: "AirlineDelay"
output: html_document
Objetivo: Predecir el retraso en los vuelos
---

```{r setup, include=FALSE}
knitr::opts_chunk$set(echo = TRUE)
library(tidyverse)
library(MASS)
library(caret)
```

## Carga de Datos

Se trata del conocido dataset del `Sacramento`:

```{r}

```


Lo primero que tenemos que hacer es convertir la variable objetivo en factor, ya que es una variable numérica y nuestro objetivo es realizar un ejercicio de clasificación:

```{r titanic}

```

En este caso, realizamos la separación de los dataset de train y test antes del análisis exploratorio para poder realizar este análisis de ambos dataset generados
```{r}

```


## Análisis Exploratorio

Analizamos el dataset original Sacramento
```{r}

```

Analizamos los dataset de train y test
```{r}

```

Otros análisis

Mostrar TotalDelay distribution

```{r}

```

```{r}

```

Mostrar TotalDelay vs HistoricallyLate
```{r}

```

Otro tipo de visualizaciones
```{r}

```

```{r}

```

```{r}

```

Otras visualizaciones, teniendo en cuenta que para variables categóricas es mejor usar boxplots
```{r}

```

```{r}

```

¿Qué número de vuelos no tienen retraso, o tienen un retraso menor, y mayor?
```{r}

```

¿Y por ruta?
```{r}

```


##Preprocesado del dataset

No es necesario realizar preprocesado en este dataset

##Modelización

Crea un primer modelo, que sea una regresión logística para la variable HistoricallyLate. Haz un summary
```{r}

```

```{r}

```

Elabora predicciones, haciendo uso de este último modelo, con la función predict en test
```{r}

```

Mostrar la matriz de confusion
```{r}

```


```{r}

```

Crea un tercer modelo aplicando cross validation y el modelo Random Forest
```{r}

```

```{r}

```

```{r}

```
