---
title: "Ejemplo Titanic"
output: html_document
---

## Carga de Datos

Se trata del conocido dataset del `titanic`:

```{r titanic}

```

## Análisis Exploratorio

```{r}

```

Imputaremos a la mediana algunos valores faltantes de `Age`:

```{r}

```

Algunos plots:

```{r}

```

Extrae algunas conclusiones de las anteriores gráficas o de un análisis exploratorio más detallado, si lo consideras conveniente.

## Preprocesado del Dataset

Consideramos la variable `Survived` como variable objetivo y conviértela a factor:

```{r}

```

Trataremos `Sex` como factor y `Pclass` como factor ordenado

```{r}
 
```


## Modelización

Creamos Training y Test, 70% y 30% del dataset titanic, utilizando createDataPartition en la variable Survived. Hemos establecido un valor fijo de la semilla (set.seed = 23) como referencia.

```{r}

```

```{r}

```

A partir de ahora solo utilizaremos la partición de training para el ajuste y validación de los modelos.

Ajusta un primer modelo glm de regresión logística con las variables Sex, PClass, Fare y Age
Haz un summary

```{r, eval =FALSE}

```

Usaremos factores no ordenados:

```{r}

```

Plantea el nuevo modelo con un árbol de decisión.
Para este primer modelo plantea un dataset más reducido, con la variable `FClass`, que refleja si los pasajeros eran de primera clase, además de las variables Sex y Age.

```{r}

```

Crea el primer Árbol de Decisión con las variables Sex y Age

```{r}

```

Plantea un segundo modelo añadiendo algunas variables
```{r}

```

Elabora predicciones, haciendo uso de este último modelo, con la función predict en titanic_test

```{r}

```

## Análisis de los resultados

Crear una visualización del árbol de decisión

```{r}

```


Calcular la matriz de confusión

```{r}

```


Esta es la matriz de confusión.


¿Cuál es el accuracy?
```{r}

```

¿Cuál es la tasa de verdaderos positivos (TPR)?
```{r}

```

¿Cuál es la Sensibilidad o Hit Rate?
```{r}

```

¿Cuál es la tasa de falsos positivos (FPR) o False Alarm?
```{r}

```

¿Cuál es la Especificidad?
 

```{r}

```


