---
title: "AirlineDelay"
output: html_document
Objetivo: Predecir el retraso en los vuelos
---

```{r setup, include=FALSE}
knitr::opts_chunk$set(echo = TRUE)
library(tidyverse)
library(MASS)
library(caret)
```

## Carga de Datos

Se trata del conocido dataset del `Sacramento`:

```{r}

```

En este caso, realizamos la separación de los dataset de train y test antes del análisis exploratorio para poder realizar este análisis de ambos dataset generados
```{r}

```


## Análisis Exploratorio

Analizamos el dataset original Sacramento
```{r}

```

Analizamos los dataset de train y test
```{r}

```

Otros análisis

Mostrar TotalDelay distribution

```{r}

```

```{r}

```

Mostrar TotalDelay vs HistoricallyLate
```{r}

```

Otro tipo de visualizaciones
```{r}

```

```{r}

```

```{r}

```

Otras visualizaciones, teniendo en cuenta que para variables categóricas es mejor usar boxplots
```{r}

```

```{r}

```

##Preprocesado del dataset

No es necesario hacer preprocesado en este dataset

##Modelización

Crea un primer modelo, que sea una regresión múltiple con las variables OriginAvgWind, OriginPrecip, DestAvgWind, DestPrecip, HistoricallyLate,y de la variable OriginPrecip a la DestPrecip. Haz un summary
```{r}

```

```{r}

```

Elabora predicciones, haciendo uso de este primer modelo, con la función predict en test
```{r}

```


```{r}

```

Crea un segundo modelo, que sea regresión múltiple con todas las variables, en la que la variable objetivo sea log(TotalDelay+10)
```{r}

```

```{r}

```

```{r}

```

Muestra un gráfico "Linear Regression Observed VS Predicted"
```{r}

```

```{r}

```


Crea un tercer modelo, utilizando el modelo de Random Forest
```{r}

```


```{r}

```

Elabora predicciones, haciendo uso de este último modelo, con la función predict en test 
```{r}

```

```{r}

```

Visualiza el resultado en un gráfico "RF Regression Observed VS Predicted"
```{r}

```

Crea un cuarto modelo, con Random Forest, y prueba a tunear el modelo para encontrar la mejor precisión

```{r}

```


Prueba a tunear un modelo con Grid Search

```{r}

```

Prueba a tunear un modelo manualmente

```{r}

```

