---
title: "House Prices Case Study"
output: html_document
Fuente: https://github.com/topepo
Objetivo: Desarrollar un modelo analítico para predecir el precio final de las casas en Sacramento, CA
---

```{r setup, include=FALSE}
knitr::opts_chunk$set(echo = TRUE)
library(ggmap)
library(mice)
library(tidyverse)
library(caret)
```

## Carga de Datos

Se trata del conocido dataset del `Sacramento`:

```{r titanic}

```

En este caso, realizamos la separación de los dataset de train y test antes del análisis exploratorio para poder realizar este análisis de ambos dataset generados
```{r titanic}

```


## Análisis Exploratorio

Analizamos el dataset original Sacramento
```{r}

```

Visualizamos el número de registros de los dataset de train y test
```{r}

```

Otros análisis

Mostrar Prize vs Size

```{r}

```

Mostrar Prize vs Size, en este caso para x=log(sqft)

```{r}

```

Haz otros tipos de análisis y visualizaciones
```{r}

```

```{r}

```

```{r}

```

```{r}

```

```{r}

```

```{r}

```

```{r}

```

##Preprocesado del dataset

Los missing values son especialmente peligrosos si se encuentran en el dataset de test
Si tiene algunos NAs en una variables, elimínalos
Si por el contrario, tienes muchos NAs en una variable, elimina la variable
Algunas veces, conviene reemplazar estos NAs por la media o la mediana
Y por supuesto, utiliza el sentido común para aplicar estas normas

En este caso, vamos a realizar ingeniería de variables:
Revisar como beds, baths y sqft están correlacionadas
```{r}

```

Para las variables beds y baths crear combinaciones
```{r}

```

##Modelización

Crea un primer modelo, que sea una regresión lineal con la variable sqft. Haz un summary
```{r}

```

Crea un un segundo modelo, que sea una regresión múltiple con la variable beds,baths,sqft,type,latitude,longitude. Haz un summary
```{r}

```

Cada modelo puede ser tuneado y evaluado. En este caso, utiliza 4 repeticiones un cross validation de 5 particiones
```{r}

```

Crear 2 modelos con distintas variables para probar su rendimiento
```{r}

```

Crear un dataframe con los predictores (prices in logs)
```{r}

```

Elabora predicciones, haciendo uso de este último modelo, con la función predict en test
Analízalo con la métrica RMSE
```{r}

```

Crea un tercer modelo denominado knn_tune, con el algoritmo k-vecinos (kknn)
```{r}

```

```{r}

```

Elabora predicciones, haciendo uso de este último modelo, con la función predict en test 
```{r}

```

```{r}

```

Visualiza el resultado en un gráfico "RF Regression Observed VS Predicted"
```{r}

```


Crea un cuarto modelo denominado rf_tune, con el algoritmo Random Forest
```{r}

```

```{r}

```

Elabora predicciones, haciendo uso de este último modelo, con la función predict en test 
```{r}

```

```{r}

```

Visualiza el resultado en un gráfico "RF Regression Observed VS Predicted"
```{r}

```

