---
title: "Primeros pasos en R"
author: "Javier_Moreno"
date: "10/2/2020"
output:
  html_document:
    df_print: paged
---

```{r setup, include=FALSE}
knitr::opts_chunk$set(echo = TRUE)
```

# Primeros pasos en R
## C√≥mo crear documentos en R

Para crear un primer documento en R, es necesario seleccionar cu√°l va a ser el *Working Directory*.
Esto se puede hacer en la barra superior en `Session > Set Working Directory` o a trav√©s de:

```{r, error=TRUE}
setwd("C:/Users/Jota_Moreno/Downloads")
```

Para saber el *Working Directory* en el que se encuentra actualmente, se utiliza el comando:

```{r}
getwd()
```

## Creaci√≥n del primer documento en R
Una vez que se ha seleccionado *Working Directory* se puede crear un nuevo documento de trabajo. En RStudio se puede trabajar con diferentes tipos de documento. Se puede crear en el s√?mbolo '+' de la barra superior y en'New File'.

Es com√∫n trabajar con *R Script* y *R Markdown*

## Informaci√≥n de la sesi√≥n
La distribuci√≥n b√°sica de R cuenta con varios paquetes: *stats, graphics, grDevices, utils, datasets, methods y base*. Se pueden ver todos de diferentes maneras:

- En la ventana inferior derecha, en la opci√≥n ***Packages***, donde se pueden cargar paquetes instalados.

- Mediante el comando:

```{r}
sessionInfo()
```

## Instalaci√≥n de paquetes de CRAN en RStudio
Se pueden instalar paquetes en RStudio de diferentes maneras:

- En la barra superior en **Tools > Install Packages**

- A trav√©s del comando `install.packages("paquete")`

Una vez se ha isntalado el paquete, debe cargarse o bien en el panel inferior derecho o bien mediante:
```{r}
library(tidyverse)
```

## InstalaciÛn de paquetes a travÈs de `devtools`

El paquete devtools forma parte de CRAN, por lo tanto podemos instalarlo usando:

```{r, echo=F}
#install.packages("devtools",dependencies = T)
library(devtools)
```
A partir de ahi se pueden instalar paquetes de distintas fuentes usando distintas funciones:

    install_bioc() from Bioconductor,
    install_bitbucket() from Bitbucket,
    install_cran() from CRAN,
    install_git() from a git repository,
    install_github() from GitHub,
    install_local() from a local file,
    install_svn() from a SVN repository,
    install_url() from a URL, and
    install_version() from a specific version of a CRAN package.

Lo usaremos mucho durante el resto del curso porque algunos de los datasets que necesitamos vienen en paquetes contribuidos pero fuera de CRAN.

## Variables del entorno
Se pueden ver todas las variables existentes en el entorno en el cuadro superior de la derecha o mediante el comando:
```{r}
ls()
```

## Ayuda
Se puede obtener ayuda en cualquier momento de cualquier comando poniendo una '?' delante:

```{r}
? matrix
```

O bien en la ventana inferior izquierda buscando en la pesta√±a `help`.

## Tipos de objetos en R.

En R encontramos:

### 1. Vectores

En los vectores, todos los objetos deben ser del mismo tipo. Se pueden crear vectores de diferentes maneras:
```{r}
dado <- 1:6
dado
```

```{r}
moneda <- c(1,2)
moneda
```

Se puede saber su longitud mediante:

```{r}
length(dado)
```

O que es un vector mediante:

```{r}
is.vector(dado)
```

Las operaciones con vectores se realizan elemento a elemento y si hay un vector m√°s corto que otro, R repetir√° el vector corto tantas veces como necesite para ser del mismo tama√±o que el largo. Esto se conoce como ***vector recycling***. Por ejemplo:

```{r}
dado + moneda
```

Se pueden hacer operaciones matriciales con vectores:

- **Multiplicaci√≥n matricial** 
```{r}
dado %*% dado
```
- ***Outer multplication***:
```{r}
dado %o% dado
```

**IMPORTANTE**: En R, a diferencia de Python, el indexado comienza a partir de 1, no a partir de 0.

```{r}
dado[1]
```

### Tipos de vectores:
Se distinguen seis tipos de vectores at√≥micos. Se puede ver su tipo mediante:
```{r}
typeof(dado)
```

Sus seis tipos son:

- **Integer & Doubles**. Almacena cualquier tipo de n√∫mero. El t√©rmino double hace referencia al n√∫mero de bits necesarios para guardar esos n√∫meros en la RAM. Mediante 'L' se puede forzar que sean *integers*.
```{r}
double <- c(1,5,-7)
typeof(double)
```
```{r}
int <- c(1L, 5L, -7L)
typeof(int)
```

  Se debe tener en cuenta que R guarda con una precisi√≥n de 16 decimales, provocando inconsistencias como esta:
```{r}
a = (sqrt(2)**2) - 2
a == 0
print(a)
```

  Se pueden comprobar que son de tipo num√©rico:
```{r}
is.numeric(a)
```  
 
 Se pueden convertir elementos a tipo num√©rico:
```{r}
a <- c("1","2","3")
typeof(a)
a <- as.numeric(a)
typeof(a)
```  

- **Characters**. Si los elementos son peque√±os textos hablamos de un vector de tipo *character*
```{r}
Hello <- c("Hello", " World")
Hello
```
  Se pueden comprobar que son de tipo *character*:
```{r}
is.character(Hello)
```
  
  O convertir a tipo *character*:
```{r}
gender <- factor(c(rep("M",3),rep("H",3)))
typeof(gender)
gender <- as.character(gender)
typeof(gender)
```


- **Logicals**. Son vectores l√≥gicos, que pueden tomar dos valores: TRUE o FALSE.
```{r}
mi_num <- 2>5
mi_num
```
  Se puede comparobar su tipo mediante:

```{r}
is.logical(mi_num)
```

  Se pueden convertir elementos a tipo l√≥gico mediante:

```{r}
a <- c(0,1)
typeof(a)
a <- as.logical(a)
typeof(a)
a
```


- **Complex**. Almacenan n√∫meros complejos:

```{r}
com <- c(1+2i, 5+3i)
typeof(com)
```

- **Row** Almacenan bytes:
```{r}
rw <- raw(5)
rw
```

### 2. Matrix
Una **matriz** es un conjunto de datos de dos dimensiones, como una tabla. Se puede comprender como un conjunto de vectores. Al igual que los vectores, todos sus elementos deben ser del mismo tipo.

```{r}
my_matrix <- matrix(dado, nrow=2, byrow=TRUE)
my_matrix
```

Puedo acceder a los elementos de la matriz indicando sus filas y columnas, sepadando mediante ',' sus filas y columnas:
```{r}
my_matrix[2,3]
my_matrix[,3]
my_matrix[1,]
my_matrix[1,2:3]
```

Puedo combinar vectores para que conformen una matriz mediante `cbind` y `rbind`.

```{r}
vector_1 <- c("12 Oros", "12 Copas", "12 Espadas", "12 bastos")
vector_2 <- c("11 Oros", "11 Copas", "11 Espadas", "11 bastos")
cartas <- rbind(vector_1, vector_2)
print(cartas)
```

Se acceder√?a a ellos mediante nombre o posici√≥n:

```{r}
cartas[1,1]
cartas["vector_1",1]
```

### 3. Array
Un **Array** es como una matriz, pero de m√°s de dos dimensiones. Igual que los vectores y las matrices, todos los elementos deben ser del mismo tipo.

```{r}
my_array <- array(c(11:14, 21:24, 31:34), dim=c(2,2,3))
my_array
```

Puedo acceder a los elementos del array indicando sus filas y columnas, sepadando mediante ',' tantas dimensiones como tenga:
```{r}
my_array[1,2,3]
my_array[1,,3]
```

### Atributos
Los atributos (`attributes()`) son piezas de informaci√≥n de las entradas de los elementos de un objeto en R. Por ejemplo, podemos generan un vector con dos entradas: 0 y 1 para la cara y la cruz de una moneda para que quede m√°s claro.

```{r}
attributes(moneda) = list("cruz" = 0, "cara" = 1)
moneda
```

Si un objeto no tiene atributos devuelve el **vector vac√?o** o `NULL`.
```{r}
attributes(dado)
```

### Nombres
Un tipo de atributo son los nombres (`names()`) de cada ina de sus entradas.

```{r}
moneda_2 <- c(0,1)
names(moneda_2) <- c("cruz","cara")
moneda_2
```

### Dimesi√≥n
La dimensi√≥n es otro atributo que se puede asignar a un vector para transformarlo en una matriz de la dimensionalidad deseada, como se vio anteriormente

```{r}
dim(dado) = c(2,3)
dado
```

### Clase
Otro tipo de atributo de los objetos de R es la clase. Mientras que `typeof` hace referencia al contenido, `class` hace referencia al continente:

```{r}
typeof(my_matrix)
class(my_matrix)
```

### Factores
Los factores son un tipo de objeto en R muy contronvertido, pero muy utilizado. Su utilidad es almacernar variables categ√≥ricas como el color de los ojos, la raza, etc. As√? que son muy utilizados en el an√°lisis estad√?stico. Sin embargo, hay que tener cuidado en almacenar como factor algo que no vamos a utilizar como tal, ya que lo convierte autom√°ticamente en n√∫meros.

Veamos un ejemplo de cu√°ndo la utilizaci√≥n de factores tiene sentido:
```{r}
gender <- factor(c(rep("M",6),rep("F",6)))
weight <- c(rnorm(6,75,5), rnorm(6,65,3))
lm(weight~gender)
```

- En este caso se han creado como g√©nero 6 hombres y 6 mujeres y se ha importado como factor (2 y 2).
- Posteriormente se han creado 6 y 6 valores aleatorios para cada sexo de media 75 y 5 de sd para el g√©nero Masculino y de media 65 y 5 de sd para el g√©nero Femenino.
- Se ha realizado una regresi√≥n lineal con esos par√°metros.

Se puede ver c√≥mo se han almacenado los factores de la siguiente manera:
```{r}
attributes(gender)
unclass(gender)
```

Se podr√?an transformar en vectores de caracteres mediante:
```{r}
as.character(gender)
```

O incluso creando los elementos con `stringsAsFactors = FALSE` como se ver√° a continuaci√≥n:


### Listas
Hasta ahora se ha visto que los vectores, matrices y arrays exigen que todos los elementos sean del mismo tipo.¬øQu√© ocurre si queremos aglutinar vectores at√≥micos de distintos tipos y tama√±os? Para eso est√°n las **listas**.

```{r}
my_list = list("Javier", "Moreno", 29)
my_list
```


### Data Frames
Y si los vectores tienen los matrices y arrays, las listas tienen los `data.frame` que nos permiten trabajar con elementos de distinto tipo y tama√±o.

```{r}
baraja <- data.frame(c("Sota", "Caballo", "Rey"), c(10,11,12))
baraja
```

```{r}
class(baraja)
```

Se puede ver mejor un `data.frame` mediante `View()`:

```{r}
View(baraja)
```

O sus primeras filas mediante `head()`:
```{r}
head(baraja)
```

Podemos dar incluso nombre a sus elementos:
```{r}
baraja <- data.frame(carta=c("Sota", "Caballo", "Rey"), puntos=c(10,11,12))
baraja
```

Un nuevo atributo para los `data.frame` es `str()` que da informaci√≥n sobre la estructura del obvbjeto:

```{r}
str(baraja)
```

Como se puede ver, ha convertido a tipo factor la baraja, y puede que no nos interese, as√? que podmeos evitarlo:

```{r}
baraja <- data.frame(carta=c("Sota", "Caballo", "Rey"), puntos=c(10,11,12), stringsAsFactors = FALSE)
baraja
```

```{r}
str(baraja)
```

Puedo averiguar el nombre de las columnas mediante `colnames`.
```{r}
colnames(baraja)
```

Mediante el mismo comando tambi√©n puedo cambiar el nombre de las columnas.
```{r}
colnames(baraja) <- c("figura", "valor")
colnames(baraja)
```

Puedo averiguar el √?ndice de las filas mediante `row.names`
```{r}
row.names(baraja)
```

E igualmente cambiarlo:

Puedo averiguar el nombre de las columnas mediante `colnames`.
```{r}
row.names(baraja) = baraja$figura
baraja
```


Para acceder a una coumna se utiliza el s√?mbolo '$'.
```{r}
baraja$figura
```

Para filtrar data.frame es muy com√∫n el uso de √?ndices

```{r}
baraja <- data.frame("carta"=rep(c(1:7,10:12),times=4),
                     "palo"= rep(c("Oros","Copas","Bastos","Espadas"), each=10),
                     "puntos"= rep(c(11,0,10,0,0,0,0,7,8,9),times=4),
                     stringsAsFactors = FALSE)
baraja
```

- Se puede filtrar mediante filas o columnas
```{r}
baraja[2,]
```

```{r}
baraja[,2]
```

- Se puede filtrar mediante vectores:

```{r}
baraja[1,c(1,2,3)]
```

- Se puede filtrar mediante rangos:

```{r}
baraja[1:40,2]
```

**IMPORTANTE**. SIn embargo, si se filtra toda una columna R devolver√° un vector a menos que se le indique `drop=FALSE`.

```{r}
baraja[1:40,2, drop=F]
```

- Se pude filtrar por enteros negativos, pero al contrario que Python, no indica la √∫ltima posici√≥n, sino que excluye al √∫ltimo:

```{r}
baraja[1,-1]
```

- Se puede filtrar por nombres:

```{r}
baraja[5,c("palo","puntos")]
```

- Se puede filtrar por indexado.

```{r}
baraja[2,1]
```

- Se puede filtrar mediante operadores l√≥gicos:

```{r}
baraja[baraja$carta == 5 & baraja$palo == "Oros",]
```

R proporciona 7 operadores l√≥gicos para hacer comparaciones, Table \@ref(tab:logop). 

Table: (\#tab:logop) R's Logical Operators

|Operator|Syntax|Tests
|--------|------|-----
|`>`|`a > b`|Is a greater than b?
|`>=`|`a >= b`|Is a greater than or equal to b?
|`<`|`a < b`|Is a less than b?
|`<=`|`a <= b`|Is a less than or equal to b?
|`==`|`a == b`|Is a equal to b?
|`!=`|`a != b`|Is a not equal to b?
|`%in%`|`a %in% c(a, b, c)`|Is a in the group c(a, b, c)? 

Cada operador devuelve `TRUE` o `FALSE`. Si se usa para compara vectores, la comparaci√≥n ser√° elemento a elemento:

```{r}
c(1,2,3) == c(3,2,1)
```

Sin embargo, `%in%` no compara elemento a elemento y es similar al ***lookup*** de Excel: busca si el valor de la izquierda est√° en el vector de la derecha. Si hay tambi√©n un vector a la izquierda buscar√° si cada valor en el vector de la izquierda est√° en el vector de la derecha independientemente unos de otros:

```{r}
c(1,2) %in% c(2,6,7,1,4,8,1)
```
```{r}
c(2,6,7,1,4,8) %in% c(1,2)
```

Como son *booleanos* y su valor son unos y ceros, se pueden sumar para contarlos

```{r}
sum(c(2,6,7,1,4,8) %in% c(1,2))
```

- Otro ejemplo del uso de `%in%` en el caso que se estaba explicando.  En este caso se filtran los ases y los reyes.

```{r}
baraja[baraja$carta %in% c(1,12),]
```

- Del mismo modo, se puede usar `which()` para obtener los √?ndices posicionales de filas en vez de los elementos

```{r}
which(baraja$carta %in% c(1,12))
```

**IMPORTANTE**: No olvidar **JAM√ÅS** la coma de las filas, si no se pone falla.

### Operadores booleanos

Adem√°s de los operadores l√≥gicos, contamos con los operadores booleanos. 

|Operator|Syntax|Tests
|--------|------|-----
|`&`|`cond1 & cond2`|Are both `cond1` and `cond2` true?
|`|`|`cond1 | cond2`|Is one or more of `cond1` and `cond2` true?
|`xor`|`xor(cond1, cond2)`|Is exactly one of `cond1` and `cond2` true?
|`!`|`!cond1`|Is `cond1` false? (e.g., `!` flips the results of a logical test)
|`any`|`any(cond1, cond2, cond3, ...)`|Are any of the conditions true?
|`all`|`all(cond1, cond2, cond3, ...)`|Are all of the conditions true?

Por ejemplo:

```{r}
a <- c(1, 2, 3)
b <- c(1, 2, 3)
c <- c(1, 2, 4)
a == b
b == c
a == b & b == c
```

Hace poco se puso un ejemplo de c√≥mo utilizar un operador booleano para encontrar el 5 de oros en la baraja

```{r}
baraja[baraja$carta == 5 & baraja$palo == "Oros",]
```

### Modificando data.frame
Cuando se vaya a modificar un data.frame, es mejor realizar una copia por si se realiza un error.
```{r}
baraja2 <- baraja
```

Se puede modificar un data.frame por asignaci√≥n:

```{r}
indice <- baraja2$carta == 1
baraja2[indice,]
#Ojo, aqu√? ya no se indica la coma porque se selecciona toda la columna
baraja2$puntos[indice] = 20
baraja2[indice,]
```

De la misma forma, se le pueden a√±adir nuevas variables al data.frame:
```{r}
baraja2$nuevo_campo = rep(c("a","b","c","d"),times=10)
baraja2
```

O eliminar columnas mediante el uso de `NULL`
```{r}
baraja2$nuevo_campo = NULL
baraja2
```

### Missing information
En data science es com√∫n encontrarse con valores perdido porque no se han recogido, porque la medici√≥n no era correcta, etc.

En testos casos es preferible no usar nada a usar un valor que no es correcto. Y por supuesto no se va a descartar a un individuo solo porque una de sus mediciones no est√© disponible.

En R el s√?mbolo NA se utiliza para denotar un "missing value". La mayor parte de las funciones y operadores de R saben como lidiar con este problema. Por ejemplo:

```{r}
1 + NA
## NA
NA == 1
## NA
```

La respuesta en ambos casos es "No se". La informaci√≥n de que no disponemos de ese valor se propaga. 

### na.rm

Este es el comando por el que le indicamos a R que quite (rm=remove) los missing values de un vector:

```{r}
c(NA, 1:50)
mean(c(NA, 1:50))
## NA
mean(c(NA,1:50),na.rm=T)
```

### is.na

Nos devuelve un l√≥gico indicando si alguna de las componentes del vector son valores perdidos:

```{r}
NA == NA
c(1, 2, 3, NA) == NA
is.na(NA)
vec <- c(1, 2, 3, NA)
is.na(vec)
!is.na(vec)
vec[!is.na(vec)]
```

### Funciones
Esta es una de las mayores peculiaridades de R: se pueden escribir funciones que, a su vez, son tambi√©n objetos.
Su estructura es:
```{r}
my_function <- function(x,y){
  resultado = x*y
  return(resultado)
}

my_function(5,7)
```

Otro ejemplo, simulando la tirada de un dado:
```{r}
tirada <- function(x){
  return(sample(x,1))
}

tirada(dado)
```

El resultado puede ser manipulado como el resto de objetos:
```{r}
min(dado)
max(dado)
#Para saber el √?ndice m√°ximo se usa 'which.max'
which.max(dado)
#Para saber el √?ndice m√?nimo se usa 'which.min'
which.min(dado)
```

## if
El comando `if` se utiliza para seleccionar situaciones en las que se cumple una determinada condiciÛn.Si se cumple esto, haz aquello:

```{r, error=TRUE}
if (this) {
  that
}
```

- `this` tiene que ser el resultado de un test lÛgico (*booleano*) y resultar por tanto en TRUE o FALSE.  
- Si la conduciÛn del `this` se cumple (TRUE) se ejecutar· el cÛdigo entre corchetes. Si no se cumple (FALSE) no se har· nada.
- El resultado del tets lÛgico tiene que ser un vector de solo una dimensiÛn. Si es un vector de vaios TRUE/FALSE se evaluar· solamente el primer elemento del vector.
  - En ese sentido, se debe recordar que `any` y `all` condensan las entradas del vector lÛgico en un solo valor

A continuaciÛn se ve un ejemplo en el que se convierte un n˙mero negativo en positivo:

```{r}
num = -3
if (num < 0) {
  print("Tu n˙mero es negativo")
  num = num * (-1)
  print("Se ha convertido tu n˙mero a uno positivo")
}
num
```

## else
Hasta ahora, si no se cumple la condiciÛn impuesta R no hace nada, pero se puede necesitar que R haga algo si no se cumple la condiciÛn, en cuyo caso se usa `else`.

```{r,error=TRUE}
if (this) {
  Plan A
} else {
  Plan B
}
```

Por ejemplo, a continuaciÛn se va a hacer un cÛdigo que redondee un decimal al entero m·s cercano mediantr `trunc`.

```{r}
a = 4.79
a - trunc(a)
```
```{r}
a = 4.79

if (a >= 0.5) {
  a = trunc(a) + 1
} else {
  a = trunc(a)
}

a
```

#else if
Si hay diferentes casos, se puede usar else if:

```{r}
a = 8.20

if (a > 0){
  print("Number greater than 0")
} else if (a == 0){
  print("Numer equal to 0")
} else {
  print("Number lower than 0")
}
```

# Bucles `for` y `while`
Aunque muchos de los puristas de R dicen que R ya tiene incorporado todo lo necesario para no usar bucles, refiriÈndose a las funciones de la familia `apply`, vamos a ver a continuaciÛn cÛmo realizarlos.

Imaginemos que tenemos un dataset con una multitud de resultados que indican 'cara' y 'cruz'. Una manera f·cil y r·pida de contarlos serÌa con un bucle for. Su estructura es:

```{r, error=TRUE}
for (k in rango){
  do something
}
```

Por ejemplo:

```{r}
moneda = c("Cara","Cara","Cruz","Cara","Cara","Cruz","Cruz","Cruz","Cruz","Cara","Cara","Cruz","Cara","Cruz")

Cara = 0
Cruz = 0

for (i in 1:length(moneda)){
  if (moneda[i] == "Cara"){
    Cara = Cara +1
  } else {
    Cruz = Cruz +1
  }
}

Cara
Cruz

```

Este ejercicio podrÌa haberse resuelto de otra manera mediante `table`, que como si fuera una pivot table nos ayuda a contar resultados:

```{r}
table(moneda)

```

Pero vamos a ver un caso m·s complejo, donde no queremos saber cu·ntas caras y cruces hay, sino cuantas caras+caras, caras+cruces, cruces+cruces y cruces+caras ha habido:

```{r}
moneda = c("Cara","Cara","Cruz","Cara","Cara","Cruz","Cruz","Cruz","Cruz","Cara","Cara","Cruz","Cara","Cruz")

CC = 0
CZ = 0
ZC = 0
ZZ = 0

#Ojo con cÛmo se pone el length entre parÈntesis, ya que de no hacerlo asÌ el largo no serÌa hasta N-1 sino de (1:N)-1, lo cual darÌa un problema
for (i in 1:(length(moneda)-1)){
    if ((moneda[i] == "Cara") & (moneda[i+1] == "Cara")){
    CC = CC+1
  } else if ((moneda[i] == "Cara") & (moneda[i+1] == "Cruz")){
    CZ = CZ+1
  } else if ((moneda[i] == "Cruz") & (moneda[i+1] == "Cara")){
    ZC = ZC+1
  } else {
    ZZ = ZZ+1
  }
}

CC
CZ
ZC
ZZ

```

Se puede meter `break` para parar un bucle `for`:

```{r}

CC = 0
CZ = 0
ZC = 0
ZZ = 0

for (i in 1:(length(moneda)-1)){
    if (CC >= 2){
      break
    } else {
      if ((moneda[i] == "Cara") & (moneda[i+1] == "Cara")){
      CC = CC+1
    } else if ((moneda[i] == "Cara") & (moneda[i+1] == "Cruz")){
      CZ = CZ+1
    } else if ((moneda[i] == "Cruz") & (moneda[i+1] == "Cara")){
      ZC = ZC+1
    } else {
      ZZ = ZZ+1
    }
  }
}

CC
CZ
ZC
ZZ

```

De esta forma, cuando el resultado de CC sea >= 2 se parar· el bucle.

Una forma relacionada es usar `while`, que realiza el bucle mientras se cumple una condiciÛn. Cuando esa condiciÛn deja de cumplirse, el bucle para. Por lo tanto, es necesario tener un contador que marque un lÌmite para evitar llegar a un bucle infinito.

```{r}
number = 8

for (i in 1:1000){
  while (number >= 0){
    print(number)
    number = number - i
  }
}
```

Otro ejemplo:

```{r}
x <- 1
while (x <= 5){
  print(x)
  x <- x + 1
}
```

## ImportaciÛn de datos en R
Cuando se van a importar datos a partir de un archivo en la unidad de disco a la que se tiene acceso en local o remoto, lo primero es establecer el directorio de trabajo. Es importante recordar que:
```{r}
#Para obtener el directorio de trabajo
getwd()

#Para establecer un nuevo directorio de trabajo
setwd("C:/Users/jmoreno7/Downloads/")
```

### Copiando un dataset almacenado en R en el directorio de trabajo
Se va a trabajar bastante con el archivo 'murders.csv' que se encuentra en el paquete 'dslabs', asÌ que se va a copiar en local.

```{r}
#Se obtiene la direcciÛn de un documento en C: (en este caso el paquete 'dslabs') mediante `system.file`
dslabs_dir <- system.file(package="dslabs")
dslabs_dir
```
```{r}
#Construimos el nombre del archivo en el sistema
filename <- file.path(dslabs_dir, "extdata/murders.csv")
filename
```

```{r}
#Copiamos el archivo
file.copy(filename,"murders.csv")

#Se puede ver cÛmo est· ahora en el directorio de trabajo el archivo
list.files()
```

### Funciones b·sicas en la lectura de archivos
A continuaciÛn se va a empezar a trabajar con el data set 'murders.csv'. Es un archivo pequeÒo y f·cil de manejar.

Aunque generalmente se utiliza el universo `tidyverse` para el an·lisis de datos, vamos a trabajar esta vez con `base`.

```{r}
dat <- read.csv("murders.csv")
```

Podemos echar un primer vistazo con `head`

```{r}
head(dat)
```

Alternativamente podrÌamos haber utilizado la funcion `read.delim` (tambiÈn del paquete 'base' ) que es m·s flexible pero que requiere m·s parametrizaciÛn:

```{r}
dat2 <- read.delim("murders.csv", sep=",", header=T)
head(dat2)
```
Vamos a ver de quÈ clase es el objeto dat
```{r}
class(dat)
```

Lo ha leÌdo como un data.frame, asÌ que podemos acceder a sus columnas mediante el uso de '$'

```{r}
dat$state
```

Sin embargo, se puede ver cÛmo la variable state se he volcado en R como factor y, salvo que se vayan a trabajar como tal, est· desaconsejado importarlos de esta manera, ya que los transforma a elementos numÈricos. SerÌa por lo tanto tenerlos como strings. Por ello se va a incluir al importar la opciÛn `stringsAsFactors = FALSE`.

```{r}
dat <- read.csv("murders.csv", stringsAsFactors = FALSE)
str(dat)
```

Como se puede ver, mediante `str` puedo ver la estructura del data frame y ver que se han importado como strings.

#Abrir archivos .xlsx
Los archivos .xlsx se pueden abrir con `read.xlsx`, que nos obliga a indicar la hoja que queremos:

```{r}
dat2 <- read.xlsx(file = "DataSets/murders.xlsx",sheetIndex = 1)
```


**NOTA IMPORTANTE: ** ASCII es un sistema de codificacion que convierte los caracteres en n˙meros. ASCII usa 7 bits (0000001) por lo que se pueden generar un total de 128 sÌmbolos. Para lenguages con un gran n˙mero de sÌmbolos se puede utilizar otra codificaciÛn llamada UTF para la que se pueden escoger combinaciones de 8, 16 o 24 bits. RStudio utiliza UTF-8.
**NOTA IMPORTANTE 2: ** Todos los archivos que hemos leido hasta ahora son archivos de texto; i.e. se pueden leer con un editor cualquiera. Archivos xls, html, json son binarios y necesitaremos otro tipo de herramientas para leerlos. 

### CÛmo abrir grandes archivos
El paquete *data.table* contiene funciones para leer archivos de varios megas de RAM. En particular *fread()* funciona muy bien y se le pueden ajustar los par·metros: 'sep', 'colClasses' and 'nrows'.
```{r}
library(data.table)

counts.rnaseq <- fread("DataSets/Counts.genes.DiffAll.genes.limma.random.txt",sep = "\t",showProgress=T)

head(counts.rnaseq)

class(counts.rnaseq)
```

Esta funciÛn devuelve un objeto data.table en lugar de un data.frame a no ser que se le especifique: `data.table=FALSE`. 

A continuaciÛn se muestra un ejemplo extraÌdo del manual de `data.table` que muestra cÛmo se aligeran los tiempos de carga:

```{r}
library(data.table)

n = 1e6
DT = data.table( a=sample(1:1000,n,replace=TRUE),
                 b=sample(1:1000,n,replace=TRUE),
                 c=rnorm(n),
                 d=sample(c("foo","bar","baz","qux","quux"),n,replace=TRUE),
                 e=rnorm(n),
                 f=sample(1:1000,n,replace=TRUE) )
DT[2,b:=NA_integer_]
DT[4,c:=NA_real_]
DT[3,d:=NA_character_]
DT[5,d:=""]
DT[2,e:=+Inf]
DT[3,e:=-Inf]

write.table(DT,
            "test.csv",
            sep=",",
            row.names=FALSE,
            quote=FALSE)

cat("File size (MB):",
    round(file.info("test.csv")$size/1024^2),"\n")

system.time(DF1 <-read.csv("test.csv",stringsAsFactors=FALSE))

system.time(DF2 <- read.table("test.csv",header=TRUE,sep=",",quote="",
    stringsAsFactors=FALSE,comment.char="",nrows=n,
    colClasses=c("integer","integer","numeric",
                 "character","numeric","integer")))
system.time(DT <- fread("test.csv"))
  #require(sqldf)
  #require(ff)


identical(DF1,DF2)
all.equal(as.data.table(DF1), DT)

```

Como se puede ver en el ejemplo, se han utilizado tres funciones diferentes para leer un archivo generado de 51MB: `read.csv`, `read.table` y `fread` y la diferencia de tiempo es considerable a favor de `fread`.

## El paquete *tidyverse*
Ya se ha visto cÛmo el paquete *xlsx* (y otros) contienen funciones para leer archivos excel en R. 

El paquete *tidyverse* tambiÈn puede utilizarse para ello a traves de las funciones:

| Function  | Separador                                        | Sufijo         |
|-----------|--------------------------------------------------|----------------| 
| read_table| espacio | txt |
| read_csv | , |  csv |
| read_csv2 | ; | csv |
| read_tsv | tab | tsv |
| read_delim | general | txt |
| read_excel | auto detect the format | xls, xlsx|
| read_xls | original format |  xls |
| read_xlsx | new format | xlsx |

Todas estas funciones son parecidas a las que existen en el paquete 'base' separadas por un punto como *read.csv*, pero separadas ahora por '_' Comparemos ambas funciones:

```{r, message=FALSE}
library(tidyverse)

dat=read.csv("murders.csv")
class(dat)

dat2=read_csv("murders.csv")
class(dat2)

```
Se puede ver que el tipo de este data.frame importado es **tibble**, øquÈ es un tibble?:

- Tibble nunca cambia el tipo de una variable (si es caracter, es caracter, no factor...)
```{r, message=FALSE}
tibble(x = letters)
tibble(x = 1:3, y = list(1:5, 1:10, 1:20))
```
-  Tibble nunca cambia el nombre de las variables
```{r, message=FALSE}
names(tibble("Old Alphabet" = letters))
names(data.frame("Old Alphabet" = letters))
```
- Eval˙a los argumentos secuencialmente
```{r, message=FALSE}
#data.frame(z=1:5,y=z ^ 2)
tibble(x = 1:5, y = x ^ 2)
```
- El objetivo fundamental de un **tibble** es almacenar las variables de una forma consistente, por lo que no hace uso de row.names 

- Printing: Por defecto solo se escriben en pantalla las 10 primeras filas y todas las columnas que quepan. Se puede cambiar el tipo de letra, color, etc. `tibble.print_max = Inf` muestra todas las filas
```{r, message=FALSE}
tibble(x = 1:5, y = x ^ 2)
data.frame(x=1:5,y=(1:5)^2)
```
- Subsetting siempre devuelve otro objeto tibble, sea de las dimensiones que sea
```{r, message=FALSE}
df1 <- data.frame(x = 1:3, y = 3:1)
class(df1[, 1:2])
class(df1[, 1])
```
```{r, message=FALSE}
df2 <- tibble(x = 1:3, y = 3:1)
class(df2[, 1:2])
class(df2[, 1])
```

- Si una columna no tiene exactamente el nombre por el que se la llama no se hace partial matching:
```{r, message=FALSE}
df <- data.frame(abc = 1)
df$a
df2 <- tibble(abc = 1)
df2$a
```

