---
title: "AirlineDelay"
output: html_document
Objetivo: Predecir el retraso en los vuelos
---

```{r setup, include=FALSE}
knitr::opts_chunk$set(echo = TRUE)
library(tidyverse)
library(MASS)
library(caret)
```



## Carga de Datos

Se trata del dataset: `AirlineDelay`

```{r}
Airlines <- read.csv("AirlineDelay.csv")
```


Lo primero que tenemos que hacer es convertir la variable objetivo en factor, ya que es una variable numérica y nuestro objetivo es realizar un ejercicio de clasificación:

```{r titanic}
Airlines$DelayClass = factor(ifelse(Airlines$TotalDelay == 0, "No Delay", ifelse
                                    (Airlines$TotalDelay >= 30, "Major Delay", "Minor Delay")))
levels(Airlines$DelayClass)
```

En este caso, realizamos la separación de los dataset de train y test antes del análisis exploratorio para poder realizar este análisis de ambos dataset generados
```{r}
spl = createDataPartition(Airlines$TotalDelay, p = 0.8, list = FALSE)  # 80% for training

AirlinesTrain = Airlines[spl,]
AirlinesTest = Airlines[-spl,]
```


## Análisis Exploratorio

Analizamos el dataset
```{r}
names(AirlinesTrain)
dim(AirlinesTrain)
summary(AirlinesTrain)
```

Analizamos los dataset de train y test
```{r}
str(AirlinesTrain)
str(AirlinesTest)
```

Otros análisis

Mostrar TotalDelay distribution

```{r}
ggplot(AirlinesTrain, aes(TotalDelay)) + geom_density(fill="lightblue") + 
  xlab("TotalDelay") +
  ggtitle("TotalDelay distribution")
```

```{r}
ggplot(AirlinesTrain, aes(log(TotalDelay+10))) + geom_density(fill="lightblue") + 
  xlab("log(TotalDelay+10)") +
  ggtitle("TotalDelay distribution")
```

Mostrar TotalDelay vs HistoricallyLate
```{r}
ggplot(AirlinesTrain, aes(x=HistoricallyLate, y=log(TotalDelay+10))) +
  ylab("TotalDelay") + 
  geom_point(alpha=0.8) +
  ggtitle("TotalDelay vs HistoricallyLate")
```

Otro tipo de visualizaciones
```{r}
ggplot(AirlinesTrain, aes(log(TotalDelay+10))) + geom_density(aes(group=Flight, colour=Flight, fill=Flight), alpha=0.1) + 
  xlab("log(TotalDelay+10)") +
  ggtitle("TotalDelay distribution")
```

```{r}
ggplot(AirlinesTrain, aes(log(TotalDelay+10))) + geom_density(aes(group=Carrier, colour=Carrier, fill=Carrier, alpha=0.1)) + 
  xlab("log(TotalDelay+10)") +
  ggtitle("TotalDelay distribution")
```

```{r}
ggplot(AirlinesTrain, aes(x=as.factor(NumPrevFlights), y=log(TotalDelay+10))) +
  geom_boxplot(fill="blue") +
  ggtitle("TotalDelay vs NumPrevFlights")
```

Otras visualizaciones, teniendo en cuenta que para variables categóricas es mejor usar boxplots
```{r}
featurePlot(x = AirlinesTrain[, c(9:16)],
            y = log(AirlinesTrain$TotalDelay+10),
            plot = "scatter",
            layout = c(4, 2))
```

```{r}
featurePlot(x = AirlinesTrain[, c(17:22)],
            y = log(AirlinesTrain$TotalDelay+10),
            plot = "scatter",
            layout = c(2, 3))
```

¿Qué número de vuelos no tienen retraso, o tienen un retraso menor, y mayor?
```{r}
table(AirlinesTrain$DelayClass)
```

¿Y por ruta?
```{r}
table(AirlinesTrain$DelayClass, AirlinesTrain$Flight)
```


##Modelización

Crea un primer modelo, que sea una regresión logística para la variable HistoricallyLate. Haz un summary
```{r}
library(VGAM)
log.fit = vglm(DelayClass ~ HistoricallyLate, family=multinomial(refLevel=1), data=AirlinesTrain)
summary(log.fit)
```

```{r}
confint(log.fit)
```

Elabora predicciones, haciendo uso de este último modelo, con la función predict en test
```{r}
prob.test = predict(log.fit, newdata=AirlinesTest, type="response")
prob.test
```

Mostrar la matriz de confusion
```{r}
pred.test <- as.factor(levels(Airlines$DelayClass)[max.col(prob.test)])
pred.test
confusionMatrix(pred.test, AirlinesTest$DelayClass)
```


```{r}
ctrl <- trainControl(method = "repeatedcv", 
                     repeats = 4,
                     number = 5)
```

Crea un tercer modelo aplicando cross validation y el modelo Random Forest
```{r}
rfFit <- train(DelayClass ~ ., method = "rf", 
               data = AirlinesTrain,
               preProcess = c("center", "scale"),
               trControl = ctrl)
```

```{r}
print(rfFit)
```

```{r}
rfPred = predict(rfFit, AirlinesTest)
confusionMatrix(rfPred, AirlinesTest$DelayClass)
rf_imp <- varImp(rfFit, scale = F)
```
